臺灣高等法院刑事判決　　　　　　　　92年度上訴字第2712號
上　訴　人
即　被　告　甲○○
選任辯護人　李明諭律師
　　　　　　陳逸華律師
　　　　　　蔡鎮隆律師
上　訴　人
即　被　告　亥○○
指定辯護人　本院公設辯護人 巳○○
上　訴　人
即　被　告　地○○
　　　　　　戌○○
　　　　　　丙○○
　　　　　　　　　　韓國籍，
　　　　　　壬○○
　　　　　　　　　　韓國籍，
上四人共同
選任辯護人　李明諭律師
　　　　　　陳逸華律師
　　　　　　蔡鎮隆律師
上列上訴人因強盜案件，不服臺灣板橋地方法院91年度訴字第26
13號，中華民國92年 6月11日第一審判決（起訴案號：臺灣板橋
地方法院檢察署91年度偵字第 23136號），提起上訴，本院判決
如下：
    主  文
原判決撤銷。
甲○○、丙○○、壬○○意圖為自己不法之所有，攜帶兇器，結
夥三人以上，以強暴至使不能抗拒，而取他人之物，各處有期徒
刑陸年捌月。
亥○○連續意圖為自己不法之所有，攜帶兇器，結夥三人以上，
以強暴至使不能抗拒，而取他人之物，處有期徒刑柒年肆月。
地○○、戌○○意圖為自己不法之所有，攜帶兇器，結夥三人以
上，以強暴至使不能抗拒，而取他人之物，各處有期徒刑柒年。
扣案之膠帶二十張及機車大鎖乙個，均沒收。
    事  實
一、亥○○係自幼瘖啞之人，基於意圖為自己不法所有之概括犯
    意，夥同與其有犯意聯絡但身分不明之成年人二人，結夥三
    人，頭戴安全帽，於民國九十一年十月二日上午十一時許，
    分別騎乘車號不詳之機車兩部（車牌均經貼紙遮掩），在台
    北縣樹林市鎮○街二九巷二號前，以強暴手段，自後方故意
    撞倒領款後甫自農會騎乘機車離開之卯○○，繼由其中不詳
    身分者之一架住卯○○，致使卯○○不能抗拒，再由亥○○
    與另一名不詳身分者下手強取卯○○置於機車座墊下置物箱
    內之皮包一只（內有現金新台幣二百六十四萬元、面額共一
    百五十萬元之支票七張、卯○○
    、印章及行動電話等財物），得手後，旋即逃離現場。
二、亥○○承上開概括犯意，於九十一年十二月二日上午邀集地
    ○○、戌○○自高雄北上，至台北縣板橋市與甲○○、丙○○、壬○○（以上二人為韓國人，以上六人均為自幼瘖啞之
    人）會合後，即共同基於意圖為自己不法所有及傷害他人之
    犯意聯絡，謀議強盜甫自銀行領款離開之民眾，並由甲○○
    選定目標，議定後，即由亥○○、甲○○及地○○各騎乘車
    號ＭＫ７－４６８、ＹＣＢ－４３３及ＪＴ６－７６７機車
    ，分別搭載丙○○、壬○○、戌○○，結夥三人以上，於九
    十一年十二月二日上午九時五十分許，在台北縣中和市○○
    街五十號前，以強暴手段，先由騎機車之甲○○故意踹倒騎
    乘機車的寅○○（領款後甫由華南銀行離開），繼由持機車
    大鎖之地○○及徒手之丙○○，共同毆打寅○○，致使寅○○受傷（頸痛、左上臂擦傷三公分、左下肢擦傷二乘二公分
    ）及左膝擦傷二乘二公分）而不能抗拒，再由戌○○下手強
    取寅○○置於機車置物箱內之現金新台幣（以下同）一百五
    十萬元，亥○○、壬○○則在現場接應，得手後，分別逃逸
    ，並將其中車號ＭＫ７－４６８、ＹＣＢ－４３３二部機車
    停放在台北市○○路七九巷二號對面之防火巷後，六人隨即
    前往台北市○○○路○段一八一巷七弄口再度聚集，並由甲○○聯絡庚○○（業經檢察官以其不知情而另為不起訴處分
    ）駕駛車號７Ｕ－２６８２之休旅車前往接載。惟庚○○於
    同日中午十二時許，駕駛上開休旅車到達擬接載亥○○、地
    ○○、丙○○、甲○○、戌○○、壬○○時，為埋伏在場之
    警方當場查獲，並起出上開寅○○所有之一百五十萬元現金
    ，另扣得戌○○所有供前述掩蓋車牌之膠帶二十張及供地○○毆打寅○○之機車大鎖乙個。
三、案經卯○○、寅○○訴由臺北縣政府警察局移請臺灣板橋地
    方法院檢察署檢察官偵查起訴。
    理  由
壹、程序部分：亥○○以外之五名被告辯稱：被告並非現行犯，
    或準現行犯，本案執行逮捕之機關即台北縣政府警察局刑事
    警察隊（以下簡稱刑警隊），逮捕被告之程序違法；逮捕通
    知書上未記載究係何人製作，被告簽立之該書面未具公文書
    之形式；其次，檢察官起訴書所稱之車號ＭＫ－七四六八、
    ＹＣＢ－四三三機車、機車之行李箱內之一切物品，以及被
    告所持有之行動電話，係刑警隊於逮補被告時扣得，但警方
    逮捕被告之程序，違反刑事訴訟法之規定，故該搜索、扣押
    及監聽之程序，亦失法律之依據；證人辰○○小隊長亦證實
    ，本案搜索之前或之後均未出示搜索票，警方或檢方亦未於
    執行後三日內，報告該管檢察署檢察官或法院，足見本案之
    搜索及扣押程序，已然違反刑事訴訟法所揭示以有令狀（票
    ）搜索為原則，依刑事訴訟法第一百三十一條之規定，審判
    時法院得宣告所扣得之物，不得作為證據；再者，警方對被
    告所為之訊問有疲勞訊問、未依規定錄音、筆錄內容與錄音
    不符、被告不諳手語通譯或通譯不諳韓語，以及亥○○之自
    白及自白書不具任意性等瑕疵，均不具證據能力等語。
  一、本案按，因持有贓物，顯可疑為犯罪人者，以現行犯論，
      不問何人均得逮捕之，刑事訴訟法第八十八條定有明文。
      上開規定旨在防止犯人逃亡湮滅罪證。經查：被告六人獲
      案時，警方在渠等搭乘之廂型車內，起獲被害人寅○○被
      搶之一百五十萬元贓款，此為被告等所不否認，足認被告
      持有贓物。其次，警方於被告獲案甚至被告犯本案行為前
      之九十一年十一月間，即因懷疑部分被告涉犯其他強盜案
      監聽被告使用之電話，迨被告強盜寅○○財物後，並持續
      自部分被告之手機簡訊中得知被告之行蹤且正聚集台北市
      ○○○路一帶，而終能在事實欄所示之地點埋伏，進而逮
      捕被告等事實，已據參與承辦本案之員警辰○○、丑○○
      、癸○○、宙○○、午○○等人，於原審或本院訊問時證
      述明確，且有監聽譯文可按（見原審卷第一宗，第二二七
      頁以下），若細繹該等譯文，更可見被告等人強盜寅○○
      之財物後，確有聯絡、約定至台北市○○○路泡沫紅茶店
      見面之事實（見同上卷第二八一至二八二頁）。可印證警
      方所證，可以採信。亦即被告等人犯罪後之行蹤，警方已
      有相當之掌握並循線佈署警網追捕，否則如何能事先在臺
      北市○○○路○段181巷2弄口埋伏進而逮捕。被告雖以警
      方監聽之電話之租用人均顯示非被告等人，進而指摘警方
      之監聽與本案無關連性云云。經查，經本院調閱警方監聽
      電話之租用戶，進而訊問結果，部分電話雖確非被告租用
      ，被告與租用戶亦無關連（見丁○○、己○○、Ｃ○○、
      戊○○、未○○等人於本院之證述及各該電話之租用資料
      ）。然上開監聽，均無不法，有通訊監察書可按；且監聽
      電話0000000000，確係被告甲○○使用；被告等人於九十
      一年十二月二日上午強盜寅○○財物前後，甲○○使用之
      0000000000電話，與亥○○使用之0000000000、庚○○使
      用之0000000000電話，並有密集之聯絡（見原審卷第一宗
      第二七九頁以下，上開電話分別由甲○○、亥○○及庚○○使用之事實，亦有警詢筆錄可參）。足見前述相關員警
      之證述與事實相符，監聽電話中縱有部分與被告無關，亦
      不能認定警方係非法監聽，或全部排除監聽譯文之證據能
      力。綜上所述，警方於被告強盜寅○○之財物前即合法監
      聽甲○○之電話，被告犯案後，警方並始終鎖定甲○○與
      亥○○、庚○○之電話通聯，知悉渠等之大概位置，進而
      埋伏、逮捕，並起獲贓款，若再參諸寅○○於被害後即刻
      以電話報案，警方並即通報之事實（見中和分局員山派出
      所所長Ａ○○、警員Ｂ○○之證述─本院九十三年三月十
      九日、九十二年十一月二十一日筆錄）。足可認定警方有
      客觀之事實足以懷疑被告等人係可疑為犯罪之人。警方據
      以逮捕，難認有違法情形。被告等人關於此部分之其餘之
      辯解，因不足以影響本案之合法逮捕，無逐一說明之必要
      ，併此敘明。
  三、本案之逮捕並無被告所指之不法之情形，已如前述，則警
      方逮捕被告後，逕行附帶搜索被告身體、隨身攜帶之物件
      、所使用之交通工具所得，如牛皮紙袋、一百五十萬元、
      行動電話機等，即難認有何不法（刑事訴訟法第一百三十
      條參照），其餘機車、機車大鎖、白色膠帶等，係被告於
      犯案後，將機車停放在台北市○○路七九巷二號對面之防
      火巷，，警方據被告之供述，經被告之同意並帶同警方前
      往取獲，此經警員丑○○、酉○○、玄○○於原審訊問時
      證述明確（見原審第四宗，第四十、四一、一一九、一二
      ０頁）。且機車係停放在公共場所，人人得而窺見，警方
      據被告之指引取出，亦無違法搜索情形，此部分之證據，
      當有證據能力。
  四、有關筆錄之證據能力部分：
  （一）查被告獲案後至實際製作筆錄之時間，雖確有相當之間
        隔，然而對警方製作筆錄之方式稍有了解之人均知警方
        在實際製作筆錄之前，均先對相關之案情作通盤之了解
        ，亦即多先口頭詢問被告大概情形，並與被害人之指述
        或所得之相關資料互相核對，再正式製作筆錄。以本案
        情形，犯罪嫌疑人有七人（含庚○○），均為瘖啞人，
        其中二人且為外籍人士，了解案情較難，且尚須找尋通
        譯，因之，自不能僅以被告獲案後至實際製作筆錄時，
        有相當之間隔，即推認警方係違法之疲勞訊問。被告此
        部分之辯解，不可採信。被告其餘所辯夜間偵訊同意書
        不法、不實部分，因未釋明該等同意書有何不實或不法
        ，且被告等人之警詢筆錄，均明載被告同意於夜間詢問
        ，被告此部分所辯亦不可採。
  （二）亥○○之筆錄及自白書之任意性：查被告亥○○雖辯稱
        ：辰○○小隊長打我嘴巴，強迫我認罪，寫自白書時並
        未透過翻譯，警察要我寫，說我承認就可回家云云。然
        此為員警辰○○、申○○、癸○○等人所否認（見本院
        九十二年十一月二十一日筆錄第九頁）。警詢時全程擔
        任通譯之天○○亦僅證稱：我不認為警方有強迫，言語
        上難免粗一點，如做就做，為什麼還不承認等語（見原
        審卷第二宗第一０九頁、本院九十二年十月十三日筆錄
        ）。並未指認警方之詢問有何強暴、脅迫或非法。其次
        ，亥○○於檢察官訊問時亦承認犯罪，核與其於警詢時
        所述及自白書之內容，亦無不同，若警方違法取供，何
        以亥○○未於檢察官訊問時提出，甚至仍承認犯罪？關
        於亥○○之自白書之製作，負責詢問之候鴻明證稱：訊
        問二、三小時後，發現亥○○會說一點話，就拿一張紙
        請亥○○在開放的空間慢慢寫，還請他喝茶等語（原審
        卷第四宗第三六至三八頁）。天○○亦證稱：我看到警
        察把亥○○帶到旁邊自白書等語（見本院卷第一宗第一
        八八頁）。綜上所述，可知被告亥○○及其餘被告指摘
        亥○○之筆錄及自白書不具任意性，實不可採信。
  （三）關於被告壬○○、丙○○與通譯間，能否以手語溝通部
        分：查被告壬○○於獲案時，已係第四次入境台灣，被
        告丙○○亦係第二次入境，有入出境相關資料可按（見
        偵卷第一一七、一一八頁、原審卷第一宗第一一八、一
        二一頁）。被告且均辯稱：案發當日係欲共同出遊。果
        如此，韓籍之被告壬○○、丙○○，是否不能通曉本國
        之手語，即有疑問；依亥○○於原審訊問時所述：「當
        時丙○○在我旁邊，也知道我這樣對戌○○說（比手語
        ）」（見原審卷第一宗第五四頁），亦可印證被告丙○○應能與亥○○以手語溝通。其次，警詢時擔任通譯之
        天○○於本院訊問時雖表示不會打韓文手語，但證稱：
        那時候大家都承認，壬○○說他懂台灣手語，翻譯的過
        程都很ＯＫ，現在都不承認，可能因為沒錄影才說我翻
        得不對，兩位韓籍被告說完全不懂我的手語，我不相信
        ，若有不懂，其餘被告會幫忙翻譯等語；又稱：地○○
        、戌○○之中文程度雖差，但手語都了解等語（見本院
        卷第一宗第一八０至一八四頁、一八六至一八八頁），
        甲○○亦坦承有幫忙翻譯（見同卷第一八九頁）。警員
        辰○○亦證稱：被告等人與手語通譯溝通很好（本院卷
        第二宗第四四頁）。若再對照本院勘驗警詢錄音帶所得
        ，亦可知被告等人並無不諳天○○之手語之情形（見本
        院卷第一宗第一九０、一九一頁、本院卷第二宗第五二
        、五三、七十、七一、七六、七七、九八至一百頁）。
        可知被告六人與通譯天○○之間，於警詢時並無不能以
        手語溝通之情形。被告此部分所辯，亦不可採。
  （四）關於警詢錄音之瑕疵部分。
    １、本院勘驗亥○○警詢錄音帶之結果，雖可知亥○○第二
        份（次）警詢筆錄之前半段即偵查卷第三二至三四頁部
        分，無錄音紀錄（見本院卷第二宗第七十、七一頁），
        就此，負責詢問之候鴻明證稱：係操作上之疏忽（同上
        卷第七八頁）。經查，亥○○有警詢筆錄二份，第一份
        筆錄有完整之錄音，錄音與筆錄內容大致相符，已經本
        院勘驗明確（本院卷第二宗第七十頁），第二份筆錄之
        後半段，即偵查卷第三五頁第一行至三六頁末，亦有完
        整之錄音（見同上卷第七一頁），亦即僅第二次警詢筆
        錄之前半段即偵查卷第三二至三四頁部分漏未錄音。若
        再對照筆錄內容，第一次筆錄，亥○○未承認犯罪，第
        二次筆錄則承認犯罪之事實，可知警方就被告承認犯罪
        之二次筆錄，實無故意為部分錄音、部分不錄音之必要
        ，辰○○所述操作上之疏忽，應可採信。
    ２、有關甲○○之警詢錄音是否係筆錄完成後再以「唸筆錄
        」方式錄製。查本院多次勘驗甲○○之錄音帶結果，前
        半段即偵查卷第八頁至第十頁倒數第五行止，係一問一
        答，緩慢進行，自偵查卷第十頁倒數第四行起，至筆錄
        末（以下簡稱後半段），則似有唸筆錄情形。就此負責
        詢問之警員申○○證稱：後半段較複雜我去找資料，卻
        忘記還在錄音，等找到資料後忘記把錄音帶換面，待發
        現後才把錄音帶換面補問等語（勘驗情形及申○○之證
        詞，見本院卷第一宗第一九０、一九一頁、第二宗第四
        八至五三頁）。經徵諸勘驗錄音帶之結果，後半段之錄
        音（筆錄），確實有頗長的時間是錄音中，但卻無一問
        一答之情形（見本院卷第二宗第五三頁），與陳炫宗所
        述，並無不符。亦即後半段之錄音雖係事後補錄，然因
        與筆錄內容大致相符（不符情形詳後述），且經通譯傳
        譯予甲○○確認（見本院卷第一宗第一九一頁勘驗筆錄
        ）應具證據能力。
    ３、部分被告筆錄之部分內容與錄音不符部分：查本院勘驗
        被告六人之警詢筆錄後，筆錄內容與錄音，雖有部分不
        符，然多數內容及主要內容多無不符情形，其餘不符部
        分，依刑事訴訟法第一百條之一第二項之規定雖不得作
        為證據，然其餘部分，仍具證據能力。
    五、有關證人及共同被告審判外陳述證據能力部分：按新修
        正刑事訴訟法係於九十二年二月六日經總統公布施行，
        而同日公布施行之新修正刑事訴訟法施行法增訂第七條
        之三復規定：「中華民國九十二年一月十四日修正通過
        之刑事訴訟法施行前，已繫屬於各級法院之案件，其以
        後之訴訟程序，應依修正刑事訴訟法終結之。但修正刑
        事訴訟法施行前已依法定程序進行之訴訟程序，其效力
        不受影響」，是以九十二年二月六日修正之刑事訴訟法
        第一百五十九條、第一百五十九條之三規定，係於九十
        二年九月一日施行，在此之前，有關證人於警局供述筆
        錄之證據能力，仍應適用修正前刑事訴訟法相關規定。
        本件係於九十一年十二月十六日繫屬於原審法院（見原
        審卷第一宗第一頁），則被害人、證人、共同被告等人
        在警詢或檢察官訊問時之陳述，均在新修正刑事訴訟法
        前，依修正前刑事訴訟法法定程序踐行之訴訟程序，其
        效力不受影響，渠等之供述自仍具證據能力。
    六、本案受命法官於準備程序訊問證人所得，均經被告同意
        具有證據能力（見本院審判筆錄），亦有證據能力。均
        先敘明。被告其餘關於證據能力之抗辯，因不影響於前
        述證據能力之判斷之結果，無逐一論列之必要，併此敘
        明。
貳、實體部分：
  一、被告亥○○被訴強盜被害人卯○○財物部分：訊之被告亥
      ○○矢口否認有強盜被害人卯○○財物之犯行，辯稱：伊
      於九十一年十月二日當天係自台南北上台北找友人官詩能
      借款二十萬元，並未到台北縣樹林鎮：且被害人卯○○於
      第一次警詢時僅描述歹徒特徵為「年約三十歲許，身材壯
      碩，三人均戴黑色全罩式安全帽，歹徒著灰色上衣，其餘
      兩名均未看清楚」；此與被告亥○○之身高為一百七十五
      公分，體重為七十公斤左右，身材並非壯碩，特徵與卯○○所述之特徵不符云云。惟查：
  （一）卯○○於受害當日之九十一年十月二日下午十三時三十
        分許，即向樹林分局樹林派出所報案稱：歹徒有三人，
        均為三十歲許之男性，身材壯碩，騎乘二台機車，均戴
        黑色全罩式安全帽，撞我的那名歹徒著灰色上衣，其餘
        兩名均未看清楚，二台機車車牌均以白紙貼住等語。其
        後於九十一年十二月二日警詢時進一步就所經歷之細節
        陳稱：「遭三名頭戴安全帽身穿灰色工作服歹徒分乘二
        部機車撞倒我後，歹徒其中一人架住我，另名歹徒打開
        機車置物箱拿取我皮包得手交付給另一名歹徒後三人才
        逃逸離去」、「經我當場指認我認出其中一名嫌犯就是
        亥○○，他就是當時負責將我所皮包搶走得手搭另一名
        不詳歹徒之人所騎乘機車逃走之人無誤」、「：：：但
        我可以確認亥○○就是他涉嫌搶我皮包之人，因為我當
        時看到亥○○雖然頭戴安全帽，但是我有清楚看到陳嫌
        臉孔及一些肢體動作就是他無誤」、「我只能確認出亥
        ○○其他歹徒我無法肯定認出」等語。於原審訊問時亦
        結證稱：「我是騎機車從農會出來，後來有二輛摩托車
        跟著我，其中一輛一個人，另一輛二個人，上面騎車二
        位騎士的人把我撞倒，當時我被撞倒，我跌倒後其中一
        人把我架住，另外二個人就去取出我的鑰匙打開我的機
        車座墊把我的東西拿走，拿錢那二個人騎一部機車離開
        ，另外一個人騎一輛機車離開；我在被架住的過程中有
        看到他們三人行搶的過程。我沒有辦法具體描述，但是
        我看到人的話應該可以指認的出來。我在警局所指認的
        人就是其中一人下手打開我座墊包包的人，架住我的人
        我沒有辦法看到他的臉，另外有一位也是下手拿我包包
        的人。我記得他們是騎深色的機車，那二輛機車車牌都
        是用白紙貼住了」、「我指認的原因是因為他拿我的包
        包」、「因為當時我有目睹到歹徒的正面，所以我可以
        看出他的臉孔（經當庭指認亥○○臉孔、走路的樣子及
        身形與行搶的歹徒相同）」等語（詳見本院九十一年一
        月三十日訊問筆錄）。亦即卯○○於警詢及原審訊問時
        ，就強盜之三人，均戴安全帽，分乘兩部以白色膠帶貼
        年齡均約三十歲，身材壯碩等事實，均為一致之陳述，
        其後於第二次警詢及原審訊問時，並均明確指認被告亥
        ○○為強盜者之一。其次，依卯○○所述情節，可知強
        盜者之一架住卯○○，再由其餘強盜之同夥持鑰匙打開
        機車坐墊並自坐墊下之置物箱取走財物，亦即強盜者並
        非以瞬間行搶後逃逸無蹤之方式強取卯○○之財物。則
        強盜者雖戴安全帽，然卯○○被架住時，仍有較長時間
        觀察歹徒，而能辨識下手強取其皮包之人。因之，卯○○於初次警詢時雖僅描述歹徒之大略特徵，然衡諸常情
        ，一般人並非均具備描繪、敘述人的長相特徵之能力，
        而製作筆錄之警員亦未對被害人詳加詢問，故卯○○於
        其時未鉅細彌遺地陳述，並非即表示其無法清楚記憶。
        況被告亥○○為六十二年十二月十日生，身高約一百七
        十八公分，此有刑事查詢作業系統資料可佐，此與卯○○於初次警詢時所述情節相仿並無歧異，而卯○○當時
        即能描述強盜者之年齡，足徵其確有目睹歹徒之面容。
        不僅如此，卯○○於第二次警訊時即從當時亦在警局的
        七名涉嫌人中，指認出被告亥○○，並於警詢及原審訊
        問時多次直陳其指認無誤。
  （二）卯○○於報案時雖曾指認黃○○，然卯○○係指認黃○○係其在農會領款時，行為詭異之嫌疑人，卯○○於原
        審訊問時並稱：「因為當天我被搶的時候很害怕，所以
        我有做一個大概的描述，描述歹徒的穿著及行搶的經過
        。之所以指認黃○○是因為調閱銀行的錄影帶，我發現
        他在我填寫領款單的時候就靠近我的身旁，並且從錄影
        帶看出他靠近我手拿行動電話坐在沙發上，一會兒拿在
        手上一會兒靠在耳邊，而且行動怪異，但是他沒有在行
        搶的現場，這點我可以確認，因為我在農會要離開的時
        候，農會的人告訴我他怪怪的，我等他先離開之後我再
        離開，因為那個待在農會的嫌疑犯，跟在現場行搶我的
        那三個人不一樣，所以他不是在現場的那三個人之一」
        等語（見原審九十一年一月三十日訊問筆錄）。亦即卯
        ○○並未指述黃○○係在場強盜之人，因之，雖無積極
        證據證明同為瘖啞人之黃○○與被告亥○○等人有犯意
        之聯絡，然卯○○就此部分並未混淆，甚且能明確區別
        黃○○係待在農會出沒之人而非在現場強取其財物之人
        ，足證卯○○之記憶深刻及清晰正確，應堪採為憑信。
  （三）被告亥○○雖辯稱：案發當時其與友人官詩能見面並向
        官詩能告貸云云。其所舉證人官詩能雖亦附和稱：「他
        （亥○○）是上午九點多的時候（有到學校找我），我
        們中午到外面去吃飯，吃完後就到西門町去逛街，下午
        約三、四點的時候我就送他到松山機場搭飛機。」云云
        。然經原審將二人隔離訊問有關當日借款的詳細情形時
        ，被告亥○○陳稱：「當天我有跟官詩能借到二十萬元
        ，錢是官詩能允諾借給我後搭飛機離開前我在西門町附
        近的餐廳等，由官詩能自行去提錢給我的，我不知道他
        是去哪一家銀行提領的。我向他借錢是因為我的經濟狀
        況不好，我有跟官詩能說我的經濟狀況後，他就同意借
        錢給我了」等語。官詩能則先稱：「我是吃飯前先去台
        北銀行大同分行領錢，我是以填寫提款單的方式領款的
        」等語。迨原審命其陳報銀行帳戶以供查證時，官詩能
        則更異前詞改稱：「那些錢是標會得來錢。我忘了是從
        銀行提出來的錢或是標會得來的錢」、「（問：是否是
        當天領出來給亥○○？）我自己也不能確定到底是標會
        得來的錢或是提款出來的錢」等語（見原審九十二年一
        月十七日訊問筆錄）。然二十萬元金額非小，原審訊問
        時距其所述借款時間非遠，官詩能究竟有無自銀行提領
        豈會記憶不清？官詩能上開有瑕疵之證述，實不可採。
        官詩能於開庭後雖補陳其確有標得合會會款之合會名單
        及互助會會員連帶保證書等資料，然此與被告亥○○所
        述向銀行提領乙節完全相左，反足徵被告亥○○有意隱
        瞞實情，而欲蓋彌彰。
  （四）被告自陳其於九十一年十月間有高達三十八萬元之費用
        需支付，並提出其於九十一年十月間用以繳付手機費用
        、健保費用暨信用卡費用之郵政劃撥金存款收據共十二
        紙及合會會員名用影本二紙。此適足以佐證被告亥○○
        於當時需款孔急，有強盜他人財物之動機。綜上各節，
        參互勾稽，足認被告亥○○此部分犯行事證明確，可以
        認定。
  二、被告甲○○等六人被訴強盜被害人寅○○財物部分：
  （一）事實欄二所示之事實，業據被告亥○○於第二次警詢及
        檢察官初次訊問時供述明確，其於第二次警詢時自白稱
        ：「強盜現場是由甲○○查看選定目標，我們六人分騎
        三部機車，甲○○與壬○○一組由甲○○騎車（ＹＣＢ
        －４３３）、戌○○與地○○一組由地○○負責騎車、
        我與丙○○一組由我負責騎車（ＭＫ７－４６８），我
        所騎乘有黏貼遮掩其他人我不知道」、「是甲○○與壬○○將被害人寅○○撞倒在地，另由地○○持機車大鎖
        打傷被害人寅○○，韓國人丙○○也參與毆打被害人寅
        ○○。戌○○跟地○○搶到贓款後就跑了，我則等韓國
        人丙○○」等語。其後於檢察官同日訊問時亦供稱：「
        我們是六個人去，只有庚○○沒去，而甲○○騎機車撞
        人，而地○○拿大鎖打人，而丙○○空手繼續打，而錢
        是戌○○拿走，而拿走了，我們就一起跑掉，而庚○○
        是我們用簡訊通知他過來會合，但這件是我們其他六人
        作的所以錢不分給他，且他不知本件」等語（見偵查卷
        第一百五十三頁）。前後所述一致。且有亥○○所書立
        與前開供述相符之自白書可徵。
  （二）警詢時，被告甲○○稱：我今天負責騎車載韓國人壬○○去搶錢，我平日負責載同夥去搶等語（見偵卷第十一
        頁）。被告壬○○稱：扣案之一百五十萬元係我和甲○○、地○○、戌○○、亥○○、丙○○共同乘三部機車
        強盜來的等語（見偵查卷第四四頁）；丙○○除有相同
        之供述外（同上卷第四九頁），並坦承有幫忙打人（同
        上卷第五十頁之警詢筆錄係記載「第一次參與強盜行為
        」，然經本院勘驗筆錄結果，被告係再次坦承有幫忙打
        人─見本院卷第二宗第九八、九九頁）。亥○○於檢察
        官訊問時自白犯罪後，在場之被告甲○○、地○○、陳
        志芳、丙○○均稱：亥○○「所言實在」（見偵卷第一
        五三頁），壬○○稱：我昨日有和他們去搶錢，併與丙○○稱：「我很後悔做錯事」等語（同上卷第一五三頁
        反面、一五五頁）。被告地○○、戌○○其後於原審及
        本院訊問時，亦坦承共同強盜寅○○之財物，並稱地○○持機車大鎖毆打，戌○○則下手強盜財物。
  （三）被害人寅○○於警詢時指稱伊遭不詳年籍男子騎乘一部
        重型機車，由後座男子向伊身體踢倒，隨後就遭五名不
        詳年籍男子向伊機車置物箱強取裡錢財，並使用機車大
        鎖打傷伊頭部，歹徒所騎乘之機車車牌係用白色膠帶遮
        蔽住；又伊遭攻擊之際，場面混亂，只能指認對伊持機
        車大鎖正面攻擊的被告地○○，無法辨識其他歹徒等語
        。其後於原審訊問時進一步詳細證稱：「當時我領完錢
        出來後，約開了一百五十公尺左右的時候，我正在騎機
        車的同時，我看見三部機車上的一部機車上的二個人把
        我踹倒，我被撞倒後看見當時另外二部車在那二部機車
        上的人的後面把我圍住，其中壹個人拿我車上的錢，另
        外五個人都有打，並且拿大鎖打我，對於在庭穿紫色外
        套之人（即指被告地○○）我特別有印象，地○○拿大
        鎖攻擊我，其他人用他們的手腳攻擊我；我並沒有看清
        楚拿我錢的人，因為他們打我打的很兇，到現在我還有
        傷，他們當時都是騎重型機車，其中有一輛機車是比較
        深色的，另外二部車子我已經不記得了；我被搶走後起
        身要去追他們，我發現他們所騎的那三部機車的車牌都
        有用不透明的膠帶貼著，那三部機車是分散騎走離開的
        」、「我清楚的記得是五個人下來攻擊我，攻擊的時間
        很快；那三部機車當時都有停妥」等語，並當庭繪製被
        搶時的位置圖（見原審九十一年十二月二十六日訊問筆
        錄第七頁、第二十一頁）。亦即被害人寅○○對於有六
        名歹徒分別騎乘三部重型機車，遭強盜者毆打成傷，並
        明確指認被告地○○係持大鎖攻打之人等情，均為一致
        指訴，與被告亥○○於之自白情節亦相符合，應堪採信
        。所應敘明者是，參與毆打之人，除地○○及丙○○外
        （丙○○坦承徒手毆打被害人，亥○○、地○○亦均有
        相同之指述─見偵卷第三四、原審九十二年一月七日筆
        錄），其餘被告是否亦均參與毆打被害人？查被告壬○○之警詢筆錄雖記載地○○、戌○○、亥○○、丙○○
        共同毆打被害人云云（見偵查卷第四四頁），然經本院
        勘驗壬○○之警詢錄音之結果，該等記載係警方之陳述
        ，壬○○並無該等陳述，此有勘驗筆錄可按（本院卷第
        二宗第七六、七七頁），壬○○之此部分之警詢筆錄，
        自不可採，除此之外，被告等人再無甲○○、亥○○、
        壬○○、戌○○等人亦參與毆打被害人之指述。若再參
        諸附近店家許秀鸞證稱：我看到全部共同四人，一人倒
        在地上，一人在打，一人去機車行李箱拿東四，一人站
        在機車旁邊等語（見原審卷第二宗第十三、十頁）。似
        亦無證據證明有五人參與毆打被害人。因之，被害人或
        係一時被害，未能為正確之指述，應認為實際毆打之人
        ，僅有地○○、丙○○二人，戌○○係下手強盜財物之
        人，甲○○負責踹倒被害人，其餘壬○○、亥○○則在
        場接應。至於被告丙○○所辯其誤以為戌○○、地○○
        與寅○○互毆，始上前排解云云，顯係卸責之詞，不可
        採信。
  （四）許秀鸞之證述：許秀鸞於警詢時稱：看到一個人從倒地
        之機車之置物箱內取出一包東西，確定三人以上在場，
        看見兩部機車均以貼布掩蓋（附入原審卷第一宗第二二
        五頁反面至二二六頁）。於原審訊問時亦有相類之指證
        （原審卷第二宗第十三、十四頁、第三宗第三五至三七
        頁）。依許秀鸞之前後指述，打架或在場之人，雖不甚
        一致，或謂二人，或謂三人以上在場，或謂全部共有四
        人；就在場之機車則稱：看見兩部機車，或謂看到三部
        機車是靜止的，其中二輛平放，一輛倒地等語。然許秀
        鸞陳稱：以為係打架，沒有特別注意；又稱：過幾分鐘
        才出來看，看一下即回店，沒有看清楚，所以不能指認
        ，沒有看很久，剛開始沒有注意聽，就進去忙，後來被
        害人帶警察來才知道是被搶等語。足見許秀鸞未全程在
        場，且誤以為一般之打架致未特別注意，因之，其就參
        與強盜者人數、使用之機車、如何分工等細節，不能為
        正確之陳述，即不違常情，自不能以其就相關細節之陳
        述與事實不符，即排除其餘主要事實之陳述。
  （五）被害人寅○○遭強盜時受有頸痛、左上臂擦傷（三公分
        ）、左下肢擦傷（二乘二公分）及左膝擦傷（二乘二公
        分）等傷害之事實，亦有診斷證明書一紙附卷可佐。此
        外，復有被害人寅○○出具之贓物認領保管單一紙、扣
        案牛皮紙袋一只、機車大鎖、行動電話機、白色膠帶可
        資佐證。
  （六）被告地○○、戌○○雖指本案係渠二人共犯，且係臨時
        起意，其他四名被告均未參與，亦不知情云云。惟查，
        被害人寅○○提領現款之地點在台北縣中和市○○路○
        段五六二號（華南銀行中和分行），與其被強盜之中和
        市○○街五十號前間，尚相隔有一段距離，此觀諸台北
        縣中和市地圖即可知。其次，寅○○陳稱：我一出銀行
        門口後即將錢放在機車椅墊內，當中都沒有再拿出來，
        錢也一直沒有露白等語。則被告地○○若係騎經新生街
        五十號附近方臨時起意，其又如何能僅憑被害人寅○○
        所騎乘的機車行經該處之外觀，即透視得知寅○○之機
        車置物箱內擺放有現款？再者，被告戌○○於原審訊問
        時供稱：「（問：所騎乘的機車是何時貼上白色膠帶？
        ）是在十二月二日在下手搶錢之前。我是先看到被害人
        提領鉅款，後來臨時起意，本來白色膠帶就在我的機車
        底座下，所以我是後來停車在行搶前，下車貼白色膠帶
        」云云（原審九十二年一月三十日訊問筆第三十一、三
        十二頁）。然被告戌○○、地○○果係見財臨時起意，
        則渠等發現目標後，先停車、下車，打開機車底座的置
        物箱，再自置物箱內取出白色膠帶，再將白色膠帶背膠
        撕妥，黏貼至車牌上摭掩等諸多動作，必耗費時間，在
        寅○○繼續騎乘機車行進的情況下，被告二人完成上開
        黏貼動作，如何可能追躡寅○○後來之行蹤？若再參照
        寅○○所述被強盜地點距銀行約一百五十公尺（見原審
        法院九十二年一月七日筆錄）以及地○○坦承打人之機
        車大鎖放在機車之腳踏板處之事實，實足以確認被告等
        人絕非臨時起意。被告戌○○雖又稱其於九十一年十一
        月中旬向友人借用機車時，該機車車牌即黏貼有膠布，
        且因是別人的機車所以未撕下云云（見原審九十二年一
        月七日筆錄第十三頁）；被告地○○亦稱：「戌○○向
        朋友借來的時候，機車上面已經貼有白色的膠布了」云
        云（同上錄第九頁）。此與被告戌○○前述係臨時起意
        貼膠布之說詞，前後相矛盾，足證被告地○○、戌○○
        所辯臨時起意之說法，係臨訟編派之詞，不可採信。被
        告地○○、戌○○上開違反常理之遁詞，適足證明渠等
        有意扛攬本案強盜犯行。末查，被告亥○○聲稱其未見
        被告地○○所騎乘之機車車牌貼有膠布云云。然亥○○
        自承騎乘機車尾隨在被告地○○機車後方，並於被告地
        ○○之機車靠近寅○○倒地處時，停下駐足。果如此，
        其焉有不知被告戌○○停車駐足黏貼白色膠帶於車牌上
        的情形之理？又依據道路交通管理處罰條例第十三條之
        規定：汽車行駛有損毀或變造汽車牌照、塗抹污損牌照
        ，或以安裝其他器具之方式，使不能辨認其牌號者，科
        處汽車所有人新臺幣二千四百元以上四千八百元以下罰
        鍰。被告戌○○、地○○騎乘機車出發行駛於道路上，
        竟將機車車牌遮掩致不能供人辨認，足徵被告戌○○、
        地○○於騎車出發前即有為不法行為之意圖。而被告甲○○、亥○○、壬○○及丙○○聲稱渠等係在台北縣板
        橋市○○路之加油站會合，再跟隨甲○○之機車前往出
        遊地點云云。果如此，甲○○、亥○○、壬○○、丙○○等人，亦無不知機車貼有膠帶之事實。綜上所述被告
        六人將所騎乘之機車車牌事先以膠帶遮掩，足以認定渠
        等有為不法犯行之意圖及犯意之聯絡。
  （六）被告甲○○、壬○○、丙○○等人雖辯稱當天係共同出
        遊云云。然經原審訊問被告六人齊聚一起的目的地為何
        時，除被告甲○○答稱目的地為「烏來」外，其餘被告
        均答稱不知要去哪裡，由被告甲○○帶路，其他二部機
        車跟著云云。然被告亥○○、地○○及戌○○係專程從
        台南、高雄北上，被告亥○○又自承其早於前一天即至
        新竹市向友人郭世銓借用機車云云。倘被告六人係相約
        出遊，焉有可能於騎機車出發前尚不知出遊地點？所辯
        相約出遊云云，不足採信。被告甲○○雖供稱：其當時
        所騎乘車號ＹＣＢ－４３３號重型機車，係伊向一位聾
        啞的友人所借云云。惟被告甲○○始終無法陳明該友人
        之真實姓名年籍以供查證；且機車之價值非低，若不知
        出借人之聯絡方式將如何返還？又上開機車之登記名義
        人為林國慶，有卷附「車籍作業系統－查詢認可資料」
        可稽；林國慶復於警詢時陳稱：我未曾購買ＹＣＢ－４
        ３３號機車，我
        等情。因之，上開機車是否係甲○○向友人借得，實有
        疑問。再觀諸通訊監察所得之譯文，可知被告甲○○早
        於九十二年十二月二日六時五十七分許即發簡訊與案外
        人庚○○聯繫。則被告甲○○果真邀約其餘被告五人出
        遊，何以未逕以庚○○所駕駛的上開廂型車為交通工具
        ？何需先以機車為渠等之交通工具，再於案發後始通知
        庚○○前來接應？足見被告六人於案發後，將原先所騎
        乘之機車隱匿在巷內，改搭計程車會合，再通知庚○○
        駕駛廂型車前往載運，其目的即在防範員警之追緝。
  （七）被告亥○○雖稱：被告戌○○至櫃檯付帳時，伊有幫戌
        ○○提袋子至車上，一直沒有打開袋子，祇知道袋子很
        重云云。然員警癸○○證稱：查獲被告等後，即與小隊
        長辰○○上車查看，發現乙只黑色提袋及車地板上散落
        的錢等語。被告亥○○諉稱不知所揹手提袋內擺放贓款
        ，顯係臨訟飾卸之詞，無足採信。不僅如此，被告亥○○於原審訊問時陳稱：「：：：我問戌○○說，你拿那
        個袋子裡是什麼東西，為什麼拿不是我們的東西，並且
        要他把東西還給人家，他要我不要管，當時丙○○在我
        旁邊，『也知道』我這樣對戌○○說（比手語），：：
        ，甲○○也對戌○○要他把東西還給被害人，：：：」
        等語（原審九十一年十二月二十六日訊筆錄）。亥○○
        、甲○○等人在台北市○○○路之泡沫紅茶店聚集後，
        有相當之溝通，所辯不知袋內係贓款云云，難以採信。
  （八）綜上所述，本案事證已臻明確，被告六人犯行堪以認定
        ，應依法論科。被告甲○○、地○○、戌○○、壬○○
        、丙○○之辯護人其餘所辯，如被害人之確切報案時間
        不明、警方受理報案後前往現場查訪之查訪紀錄不存、
        被害人之電話報案紀錄及警方之勤務分配表亦未據警方
        提出等等，因不影響於本案事實之認定，無逐一論列之
        必要，併此敘明。
  三、論罪科刑：
  （一）查扣案之機車大鎖，屬金屬材質，厚實堅硬（見偵卷第
        九十頁照片），客觀上足以危害他人之身體、健康，自
        屬兇器。又結夥三人以上強盜，固以在場實施之犯罪行
        為者在三人以上為必要，若共同謀議犯罪者在三人以上
        ，但推由其中一人或二人實施犯罪，與「結夥三人以上
        」之構成要件不相當。然被告六人所為事實二之行為，
        被告六人均在犯罪現場，由甲○○負責踹倒被害人，地
        ○○、丙○○負責毆打被害人，戌○○下手強盜被害人
        之財物，其餘被告即壬○○、亥○○雖未親手施暴於被
        害人，亦未親自強取被害人之財物。然被告等人分乘三
        部機車尋找下手目標，被告亥○○且係騎乘機車之人，
        迨尋得目標並由甲○○、地○○、丙○○、戌○○等人
        著手強盜被害人時，亥○○、壬○○均在現場，一俟強
        盜得手，即分別騎乘機車逃逸，並旋即再聚集，可知亥
        ○○、壬○○於甲○○、地○○、丙○○、戌○○等人
        強盜財物時，並非單純在場，並僅知情，實係在場接應
        ，藉以隨時應變，二人均係參與行為之人。若再參諸被
        告等人事前即將騎乘機車之車牌以膠帶掩蓋，被害人寅
        ○○於離開銀行約一百五十公尺即被強盜，被告等人有
        前述極為精密之分工，強盜得手後迅即分開逃逸，於隱
        匿機車後即再度聚集等情，更足以認定被告六人就強盜
        寅○○部分有事前之謀議及有犯意之聯絡。
  （二）被告亥○○與二名姓名不詳之成年人共同強盜被害人卯
        ○○財物之犯行，核係犯刑法第三百三十條第一項之結
        夥三人以上強盜罪。被告甲○○、亥○○、地○○、戌
        ○○、壬○○、丙○○六人意圖為自己不法之所有，攜
        帶兇器、結夥三人以上而以強暴方法，至使被害人寅○○不能抗拒，而取被害人財物，所為係犯刑法第三百三
        十條第一項之攜帶兇器，結夥三人以上強盜罪，被告等
        人強寅○○所為，雖並致寅○○受傷，然依事實所示
        之被告之強盜行為，可知被告等人之踹倒被害人，繼而
        毆打被害人之目的，意在使被害人不能抗拒，難認係故
        意之傷害行為，亦即寅○○所受之傷害，應是被告強盜
        行為之當然結果，不另論以傷害罪，併此明。
  （三）被告亥○○與二位不詳姓名者，就強盜卯○○財物部分
        ，被告六人就強盜寅○○財物部分，均各有犯意聯絡及
        行為分擔，均應論以共同正犯。被告亥○○所為二次強
        盜行為，時間緊接，所犯罪名相同，顯係出於概括之犯
        意為之，為連續犯，爰依刑法第五十六條之規定以情節
        較重之攜帶兇器，結夥三人以上強盜罪論，並加重其刑
        。
  （四）被告六人均為自幼瘖啞之人，已經本院查明在卷，且有
        被告甲○○（重度聲語障）、亥○○（重度聽障）、地
        ○○（中度聽障）、戌○○（重度聽障）之殘障手冊六
        張、被告壬○○、丙○○之殘障證明書二紙足證。渠等
        因聽覺機能或語言機能障礙，致承受教育能力較一般人
        薄弱，均依刑法第二十條規定，減輕其刑。被告亥○○
        部分，並均先加重後減輕之。
  （五）審酌被告亥○○、地○○、壬○○、丙○○四人並無前
        科，被告甲○○有傷害罪前科，被告戌○○有搶奪罪前
        科，此有臺灣高等法院被告全國前案紀錄表附卷可稽，
        被告壬○○於本案犯罪後，再犯搶奪罪（已經本院另案
        判處罪刑確定並已執行完畢），被告地○○、戌○○於
        本案犯罪後，再犯常業強盜罪，正另案由台灣高雄地方
        法院審理中，均不思悛悔，惟被告等均為瘖啞人之，智
        識程度非高，被告甲○○之母王陳蘭罹患老人失智症等
        疾病（有診斷證明書一紙可考）並為中度肢障（有殘障
        手冊一張可稽），有賴被告甲○○照顧其起居之生活狀
        況；被告亥○○之父陳旺慶亦為殘障人士，而其妻林雪
        芬亦為瘖啞人（有殘障手冊二份可稽），並尚有二名幼
        齡子女（有
        母金花玉目前罹患胃癌重病住院（有診斷書一紙可證）
        ，並尚有未成年子女，有賴被告照顧其起居；被告丙○○之母親目前罹患肺癌重病住院，有賴被告照顧其起居
        之生活狀況；又渠等結夥以暴力手段加諸被害人寅○○
        、卯○○，對被害人等身心所生之危害非淺，對社會秩
        序危害亦大，以及地○○、戌○○以外之被告犯罪後於
        歷次偵審程序中仍一再飾詞狡辯並相互迴護同案被告，
        而未能深省自己犯行對被害人身體暨心理所受創傷及應
        負責任等態度等一切情狀，各量處如主文第二項所示之
        刑。扣案之白色膠帶二十張及機車大鎖一個，係分別自
        重機ＭＫ７－４６８號機車置物箱及ＪＴ６－７６７號
        機車置物箱取。被告雖否認係渠等所有或供犯罪所用。
        然扣案之白色膠帶與被告掩蓋在機車上之膠帶相同，已
        經被害人卯○○、寅○○指認無訛，且係自被告騎乘車
        上之起獲；而地○○係持機車大鎖毆打寅○○，已如前
        述，該大鎖於案發不久即在被告騎乘之機車上起獲，應
        認均係供被告本案犯罪所用之物，白色膠帶及機車大鎖
        之來源，各被告之供述雖多有岐異，然被告戌○○於原
        審訊問時供承均係其所有（見原審卷第四宗二二三頁）
        ，應可採信。自應依法沒收。其餘扣案之牛皮紙袋一只
        ，為被害人寅○○包裝其從銀行所領取之現金，並非被
        告所有；扣案之行動電話四具，雖分別為被告亥○○、
        甲○○、地○○及戌○○所有，唯曾作為部分被告間聯
        絡之用，然並無積極證據證明係供本案犯罪聯絡之用，
        ，均不為沒收之宣告。
參、不另諭知部分：
  一、公訴意旨另以：被告地○○夥同有犯意聯絡有三名不詳年
      編號一所示之方式強盜被害人子○○、宇○○財物；被告
      地○○有與被告丙○○，夥同二名不詳年籍之成年人，於
      如附表一編號二所示之時、地，以附表一編號二所示之方
      式，強盜被害人乙○○與辛○○財物，因認被告地○○、
      丙○○尚涉犯有上開加重強盜罪嫌。
  二、公訴人認被告地○○、丙○○涉犯上開犯行，係以被害人
      子○○、宇○○、乙○○及辛○○之指訴為其主要論據。
  三、然犯罪事實應依證據認定之，無證據不得推定其犯罪事實
      ；又不能證明被告犯罪者，應諭知無罪之判決；刑事訴訟
      法第一百五十四條、第三百零一條第一項分別定有明文。
      又犯罪事實之認定，應憑真實之證據，倘證據是否真實尚
      欠明確，自難以擬制推測之方法，為其判斷之基礎；而認
      定犯罪事實之證據係足以認定被告確有犯罪行為之積極證
      據而言，該項證據自須適合於被告犯罪事實之認定，始得
      採為斷罪資料；再者，告訴人之告訴，係以使被告受刑事
      訴追為目的，是其陳述是否與事實相符，仍應調查其他證
      據以資審認。被害人之陳述如無瑕疵，且就其他方面調查
      又與事實相符，固足採為科刑之基礎，倘其陳述尚有瑕疵
      ，則在未究明前，遽採為論罪科刑之根據，即難認為適法
  四、附表一編號一號有關被告地○○被訴強盜被害人子○○及
      周曉芳財物犯行部分：查子○○於警詢時雖當場指認被告
      六人及庚○○，並稱：發現被告地○○之特徵體型和臉部
      之輪廓和搶奪伊財物之人相似，其餘人無法認出等語。然
      子○○其後於原審訊問時證稱：「我只有看到一名體型壯
      碩的人穿著深色衣服，因為時間太倉促了，所以我來不及
      看清楚這個人，他沒有對我施加暴力，我車子停下來後，
      我轉身以為他要幫忙，我有聽見嗯嗯嗯的聲音，但是我聽
      不懂他說什麼，他有一個動作是指著我的摩拖車置物箱；
      他拿到錢的時候是一輛摩托車雙載，但是我不知道是何人
      拿走我的東西。」、「我只說那個人（即被告地○○）型
      態比較像而已」。另證人宇○○亦證稱：「我（指在警局
      ）指認他的原因是因為地○○是在警局那六個人當中最像
      那個歹徒，因為他略胖，但是我不能確定指認他，因為我
      沒有看見他的臉」等語（見原審九十二年一月十七日訊問
      筆錄）。依上所述，子○○及宇○○二人均無法確信被告
      地○○即為當日對被害人子○○強盜之人。至於依被告地
      ○○於九十一年十一月五日之行動電話通聯紀錄，顯示被
      告地○○九十一年十一月五日確曾至台北（此亦為被告地
      ○○所不否認），惟「通聯紀錄」之證據，僅可證明被告
      確曾至台北，無從據以推論被告地○○有為強盜被害人子
      ○○財物之事實，故尚難僅以被害人子○○、周曉芳有瑕
      疵之指訴而認定被告地○○有為此部分強盜犯行。
  五、附表一編號二號有關被告地○○與丙○○被訴強盜被害人
      乙○○及辛○○財物犯行部分。經查：
  （一）乙○○於九十一年十二月二日警詢時陳稱：經當場指認
        ，我可以肯定是地○○及丙○○二人，為強盜伊財物之
        人，被告地○○以拳頭打我眼睛並搶我腋下皮包，隨後
        由體格略矮壯碩之韓國人丙○○以腳踹我胸部，他們二
        人打我時離伊眼睛視線很近，雖然二人有戴安全帽，但
        仍可一眼認出是他們二人所為等語。其後於原審訊問時
        證稱：「用腳踹我的人因為我們是面對面，所以我看得
        很清楚，．．．；打我眼睛的人就是搶我皮包人，他的
        臉我看不清楚，但是他背影我看得很清楚，他們四人都
        有戴安全帽」等語。依上所述，可知證人乙○○係以強
        盜者之背影與被告地○○相似而指認，其並不能確認被
        告地○○即為強盜其財物之人。況證人乙○○於案發後
        之九十一年十一月十一日上午十二時三十五分許，於樹
        林分局柑園所警詢時僅陳稱：有四名男子騎乘二台重型
        機車搶其皮包，其中一名男子「身高約一七五公分以上
        、身材壯碩」下車搶伊皮包等情，並未能具體描述其他
        三名強盜者之特徵，則其是否能在事隔近一個月後之九
        十一年十二月二日警詢時指認無誤，實有疑問。
  （二）辛○○雖亦於警詢時指稱：經當場指認，我認出身高略
        高之地○○是以拳頭毆打乙○○眼睛及搶皮包之人，亦
        是將我摔倒之人，而身材略矮，體格壯碩之丙○○則是
        用腳踹乙○○胸部之人等語。然查，辛○○於案發當天
        之九十一年十一月十一日警詢時亦僅稱：「歹徒共有四
        位，我只知道一位身高體格很好之男子，其它不詳」等
        語。則其於案發不久記憶較深刻時猶無法清楚描述歹徒
        特徵，是否能在事隔近一個月後之第二次警詢時為正確
        指認，亦有疑義。
  （三）再者，依據被告地○○之0000000000號行動
        電話於九十一年十一月十一日通聯紀錄所顯示通話基地
        台位置，推知被告地○○於九十一年十一月十一日，人
        係在高雄縣，並無北上台北，而行動電話為被告地○○
        隨身攜帶之對外通訊工具，衡情被告地○○應無可能分
        身前往台北縣樹林市強盜被害人乙○○財物之理。綜上
        所述，應認證人乙○○及辛○○之指述尚有瑕疵，不能
        遽予採信，此外，復無其他積極證據足資證明被告地○○、丙○○二人涉犯上開強盜犯行。
  六、綜上所述，公訴人此部分之起訴，實無證據證明被告地○○及丙○○涉犯如附表一編號一、二號之強盜犯行，原應
      為無罪之諭知，惟公訴意旨認此部分與前開有罪部分有連
      續犯之裁判上一罪關係，爰不另為無罪之諭知。
  七、臺灣板橋地方法院檢察署九十二年度偵字第五四二二號案
      件移送原審法院併案審理部分（併案意旨係以：被告戌○○、壬○○、丙○○分別夥同其他不詳姓名之人，共同基
      於意圖為自己不法所有，而各連續多次於如附表二編號一
      至四號所示之時、地，至銀行選定目標後，由銀行內之內
      應暗示在外之同夥人，隨即尾隨提款人，以二人乘一台機
      車為一組之方式，一組先以暴力推倒提款人，一組下手之
      方式，結夥強盜如附表所示被害人所提領之現金，得手後
      即相約見面地點聚集朋分贓款），以及臺灣臺南地方法院
      檢察署九十二年度偵字第二八八七號案件移送原審法院併
      案審理部分（併辦意旨以：「被告戌○○與姓名年籍不詳
      之另二名成年男子，共同意圖為自己不法之所有，於九十
      一年九月十二日上午十一時，由戌○○騎乘車牌號碼ＯＧ
      Ｐ－四二八號重型機車，在台南縣永康市○○路六十八巷
      一一四號億來開發實業有限公司前，尾隨億來開發公司會
      計郭昭吟所搭乘車牌號碼七Ｊ－七八九八號之自小客車，
      戌○○趁郭昭吟下車疏於防範之際，乃徒手『搶奪』郭昭
      吟揹於左肩之皮包內之財物，得手後與另二名男子分別騎
      乘機車逃逸），經原審法院審理結果，認為不能證明犯罪
      ，無從併本案審理，並退由原併辦機關另行處理後，該等
      移送併辦機關未再移送本院併案審理，本院不再審酌，併
      此敘明。
肆、原審判決應撤銷之理由：原審判決以被告犯強盜罪之罪證明
    確，並據以論罪科刑，固非無見。然原審判決理由欄認定被
    告六人強盜寅○○部分，有犯意之聯絡及行為之分擔。然原
    審判決事實欄，就被告等人之強盜行為，僅記載：「：：：
    由甲○○騎乘機車故意撞倒騎乘機車的寅○○，並由地○○
    手持機車大鎖及丙○○徒手毆打寅○○之強暴手段，致使寅
    ○○受有傷害而不能抗拒之際，再由戌○○下手強取寅○○
    置於機車置物箱內之現金一百五十萬元，據為己有後，旋即
    分二路，地○○所騎機車往中和市○○路方向逃逸，而亥○○所騎機車則往中和市○○路方向逃離現場：：：」，亦即
    僅認定甲○○、地○○、丙○○及戌○○有強盜之行為，其
    餘亥○○、壬○○有如何之分擔行為均漏未敘明，事實之認
    定及理由之說明，即有矛盾。其次，扣案之膠帶及機車大鎖
    ，並無不能作為證據之情形（見前揭壹、三、所述），且係
    被告所有供本案犯罪所用之物，已經論述如前。原審法院卻
    以：「扣案之白色膠帶二十張及機車大鎖一個，係分別自重
    機ＭＫ７－４６８號機車置物箱及ＪＴ６－７６７號機車置
    物箱取出，然該機車並非附帶在逮捕被告之現場所查獲之被
    告交通工具內所搜索扣押之物，又證人辰○○證述渠等搜索
    時確實未持搜索票搜索，復未證明被告等有與渠等抵達機車
    停放現場同意搜索，或以有相當理由認為情況急迫，而緊急
    搜索，並於搜索後，報告該管檢察署檢察官及法院，則該執
    行搜索及扣押程序，已違反刑事訴訟法所揭櫫之搜索原則，
    爰依同法第四百十六條第二項規定意旨，應將此部分搜索撤
    銷，且不以該扣案之二十一張白色膠帶及機車大鎖一個作為
    本案之證據」，且以該等白色膠帶及機車大鎖，並非被告等
    所有為由，認為無從宣告沒收。此部分之認定亦有未當。被
    告上訴否認犯罪，或指摘原審判決量刑過重，指摘原審判決
    不當，雖無理由，然原審判決既有前述不當情形，自應由本
    院將原審判決撤銷改判。
伍、被告亥○○經合法傳喚，無正當理由未到庭，爰不待其陳述
    ，逕行判決。
據上論斷，應依刑事訴訟法第三百六十九條第一項前段、第三百
六十四條、第三百七十一條、第二百九十九條第一項前段，刑法
第二十八條、第五十六條、第三百三十條第一項、第二十條、第
三十八條第一項第二款，判決如主文。
本案經檢察官朱家崎到庭執行職務。
中　　華　　民　　國　　94　　年　　3 　　月　　9 　　日
　　　　　　　　　刑事第十七庭審判長法　官　吳啟民
　　　　　　　　　　　　　　　　　  法　官　蘇隆惠
　　　　　　　　　　　　　　　　　  法　官　林瑞斌
以上正本證明與原本無異。
如不服本判決，應於收受送達後十日內向本院提出上訴書狀，其
未敘述上訴之理由者並得於提起上訴後十日內向本院補提理由書
（均須按他造當事人之人數附繕本）。
                                    書記官　陳思云
中　　華　　民　　國　　94　　年　　3 　　月　　9 　　日
附錄本案論罪科刑法條全文：
中華民國刑法第330條
犯強盜罪而有第321條第1項各款情形之一者，處七年以上有期徒
刑。
前項之未遂犯罰之。刑法第三百三十條